臺灣臺中地方法院行政訴訟判決
111年度簡字第36號
                          111年7月6日辯論終結
原      告  陸軍機械化步兵第二三四旅

代  表  人  黃文啟  
訴訟代理人  郭明遠  
            羅儀軒  
被      告  廖宥憑  

            王如玉  
            彭國誠  
上列當事人間志願士兵不適服現役賠償辦法事件，原告提起行政
訴訟，本院判決如下︰
    主  文
被告應連帶給付原告新臺幣陸萬元，及自民國111年6月12日起至
清償日止，按年息百分之五計算之利息。
訴訟費用由被告連帶負擔。
    事實及理由
一、程序事項：被告經合法通知，未於言詞辯論期日到場，核無
    行政訴訟法第218 條準用民事訴訟法第386 條所列各款情形
    ，爰依原告之聲請，由其一造辯論而為判決。
二、事實概要：被告丙○○於民國108 年1月9日轉服志願轉服志願
    役士兵生效，役期4 年（期滿退伍日期112 年1月9日   ）
    ，然因被告丙○○因個人因素申請不適服志願士兵，經國防部
    陸軍司令部核定自109 年12 月1日起不適服現役退伍生效，
    依志願士兵不適服現役賠償辦法第3條規定，被告丙○○之法
    定役期4 年，尚餘法定役期25個月未服，經原告依比例計算
    被告丙○○應賠償金額為新臺幣（下同）61,469元。被告甲○○
    、乙○○，立具保證書予原告，承諾被告丙○○因個人因素申請
    不適服志願士兵，無法分期賠償前揭款項責任時，願負連帶
    賠償責任。被告丙○○事後僅繳納賠償款1,469元，尚積欠60,
    000元未清償，原告遂提起本件行政訴訟。
三、原告主張略以：
  ㈠按「人民與中央或地方機關間，因公法上原因發生財產上之
    給付或請求作成行政處分以外之其他非財產上之給付，得提
    起給付訴訟。因公法上契約發生之給付，亦同。」行政訴訟
    法第8 條第1 項定有明文。次按「行政機關基於其法定職權
    ，為達特定之行政上目的，於不違反法律規定之前提下，自
    得與人民約定提供某種給付，並使接受給付者負合理之負擔
    或其他公法上對待給付之義務，而成立行政契約關係。」業
    經司法院釋字第348 號解釋意旨所明示。次按國防部101 年
    11月30日國制研審字第000000000 號令修正發布「志願士兵
    不適服現役賠償辦法」第3 條「有前條第一項各款情形之一
    者，本人或其法定代理人、保證人（以下合稱賠償義務人）
    ，應依尚未服滿現役最少年限之比例，賠償自核定起役之日
    起所受領之志願士兵三個月待遇（本俸、加給）。未服滿現
    役最少年限之比例計算，以月為採計單位，未滿一個月者不
    計」。
  ㈡被告丙○○於108 年1月9日轉服志願役士兵，依志願士兵服役
    條例第6 條之規定，至少應服役期4 年，始可退伍而免賠償
    自核定起役之日起所受領之志願士兵3 個月待遇（本俸、加
    給），惟被告丙○○因個人因素申請不適服志願士兵，經國防
    部陸軍司令部核定自109 年12 月1日起不適服現役退伍生效
    ，其服役23個月，尚有25個月未服滿，自應按其尚未受滿現
    役最少年限之比例，賠償自核定起役之日起所受領之志願士
    兵3 個月待遇（本俸、加給）計61,469元（計算式：志願士
    兵3 個月待遇 /應服役期月數×未服滿月數）。
  ㈢被告丙○○事後繳納賠償款1,469元，尚積欠60,000元。被告甲○○、乙○○，立具保證書予原告，承諾被告丙○○因個人因素申
    請不適服志願士兵，無法分期賠償前揭款項責任時，願負連
    帶賠償責任，依民法第272 條第1 項規定，與被告丙○○對於
    債權人各負全部給付之責任。綜上所述，依「行政契」之法
    律關係，提起本件行政訴 訟。原告並聲明求為判決如主文
    所示。
四、被告3 人均未於言詞辯論期日到場，亦未提出書狀為聲明或
    陳述。
五、本院之判斷：
  ㈠按人民與中央或地方機關間，因公法上原因發生財產上之給
    付或請求作成行政處分以外之其他非財產上之給付，得提起
    給付訴訟。因公法上契約發生之給付，亦同，行政訴訟法第
    8 條第1 項定有明文。又按有下列各款情形之一，經評審不
    適服志願士兵，且未服滿志願士兵現役最少年限者，應予賠
    償：一、因年度考績丙上以下。二、因個人因素一次受記大
    過二次以上處分。三、於核定起役之日起三個月期滿後，因
    其他個人因素申請不適服現役。志願士兵接受基礎訓練，或
    徵集入營履行兵役義務人員參加志願士兵甄選時，應填具志
    願書（未成年人應由其法定代理人共同簽署），志願履行甄
    選簡章所定之最少年限及應遵行之事項，並由其法定代理人
    或保證人出具保證書，保證志願士兵發生賠償義務時，連帶
    負責賠償。有前條第一項各款情形之一者，本人或其法定代
    理人、保證人（以下合稱賠償義務人），應依尚未服滿現役
    最少年限之比例，賠償自核定起役之日起所受領之志願士兵
    三個月待遇（本俸、加給）。未服滿現役最少年限之比例計
    算，以月為採計單位，未滿一個月者不計。志願士兵不適服
    現役賠償辦法第2 條第1 項、第2 項、第3 條分別定有明文
    。查上開辦法係國防部依志願士兵服役條例第5 條之1 第2
    項規定所訂定，並報請行政院核定，本院自得予以援用。
  ㈡經查，被告丙○○為原告之志願士兵，於109 年12月1日簽立賠
    償切結書，同意「二、立書人丙○○因109年度因個人因素申
    請考核不適服志願士兵現役轉換身分（轉服常備兵、退伍或
    解除召集），致未服滿甄選簡章」須依尚未服滿現役最少年
    限（4年），依「志願士兵不適服現役賠償辦法」，須依尚
    未服滿現役最少年限之比例，賠償自核定起役之日起所受領
    之志願士兵三個月待遇（本俸、加給）。三、賠償金額經計
    算計需賠償新臺幣61,469元整。四、乙方應於接獲賠償通知
    （立書）之次日起，3個月內一次繳納，可以現金、郵政匯
    票或金融帳號等方式向甲方繳納，並於備註欄中註明志願士
    兵不適服賠款、姓名、及聯絡電話。五、乙方如有未依規定
    繳納賠款，自願接受甲方逕予訴求依法強制執。……」此有該
    切結書1 份在卷可稽（見本院卷第15頁）。被告甲○○、乙○○
    ，立具保證書予原告，承諾被告丙○○因個人因素申請不適服
    志願士兵，無法分期賠償前揭款項責任時，願負連帶賠償責
    任一節，有志願士兵未服滿法定役期退伍人員分期賠償協議
    書在卷可查（見本院卷17頁）。被告丙○○於108 年1月9日轉
    服志願轉服志願役士兵生效，役期4 年，因個人因素申請不
    適服志願士兵，經國防部陸軍司令部核定自109 年12 月1日
    起不適服現役退伍生效，此有原告提出之國防部陸軍司令部
    109 年11月10日國陸人勤字第10901129851號函、國防部陸
    軍司令部志願士兵不適服賠償清冊、核發軍官士官士兵退除
    給與審定名冊、送達證書、賠償切結書、賠償協議書、申請
    書、志願士兵不適服現役賠償執行紀錄表、存證信函（見本
    院卷第7頁至第23頁）在卷可稽，堪信屬實。而依志願士兵
    不適服賠償辦法第3 條規定，志願士兵未服滿現役最少年限
    之比例，賠償自核定起役之日起所受領之志願士兵3 個月待
    遇（本俸、加給）。經原告核算被告丙○○3 個月之待遇共計
    118,020 元，法定役期4 年，尚餘法定役期25個月未服，依
    比例計算被告丙○○應賠償原告之金額為61,469元（計算式：
    118,020 ×25/48 = 61,469），此有原告提出之國防部陸軍
    司令部志願士兵不適服賠償清冊附卷可查（見本院卷第9頁
    ）。惟被告事後僅繳納賠償款1,469 元，尚有60,000元未清
    償，經原告催繳後，被告迄今仍未給付，有原告提出之志願
    士兵不適服現役賠償執行紀錄表、存證信函附卷為憑（見本
    院卷第21頁至第23頁），被告甲○○、乙○○亦未清償，且未主
    張先訴抗辯權，足認原告主張依志願士兵不適服現役賠償辦
    法第3 條規定及賠償切結書、賠償協議書、申請書等契約關
    係，請求被告3 人連帶給付原告60,000元及自起訴狀繕本送
    達被告之翌日（查本件起訴狀繕本最後係以寄存送達方式於
    被告，是按行政訴訟法第73條第3 項規定，自以被告最後寄
    存之日111 年6月1 日翌日起經10日，於111 年6月12日發生
    送達效力），即111年6月12日起至清償日止，按週年利率百
    分之5 計算之利息，為有理由，應予准許。
六、據上論結，本件原告之訴為有理由，依行政訴訟法第98條第
    1 項前段，第236 條、第218 條準用民事訴訟法第385 條第
    1 項前段，判決如主文。
中　　華　　民　　國　　111 　年　　7 　　月　　21　　日
　　　　　　　　行政訴訟庭法　官　楊萬益
上為正本係照原本作成。
如不服本判決，應於送達後20日內，向本院提出上訴狀，其未表
明上訴理由者，應於提出上訴後20日內向本院補提理由書（均須
按他造人數附繕本）。上訴理由應表明關於原判決所違背之法令
及其具體內容，或依訴訟資料可認為原判決有違背法令之具體事
實。
中　　華　　民　　國　　111 　年　　7 　　月　　21　　日
　　　　　　　　　　　　　書記官　林柏名